臺灣高等法院高雄分院刑事判決　　　　　　　　　　九十一年度交上訴字第九五號
　　上　訴　人　台灣高雄地方法院檢察署檢察官
　　被　　　告　甲○○
右上訴人因被告公共危險等案件，不服臺灣高雄地方法院九十一年度交訴字第一三七
號中華民國九十一年八月十四日第一審判決（起訴案號：臺灣高雄地方法院檢察署九
十一年度偵字第六三二七號、六七三七號），提起上訴，本院判決如左：
    主  文
上訴駁回。
    事  實
一、甲○○前於民國八十三年間，因殺人未遂案件，經本院判處有期徒刑五年六月，
    並由最高法院駁回其上訴確定，於九十年三月十八日執行完畢。詎仍不知悔改，
    於九十一年三月二十一日凌晨五時三十分許，在高雄市○○區○○路二九三號「
    力道山遊藝場」內飲用酒類後，已達不能安全駕駛動力交通工具之程度後，仍駕
    駛車牌業已註銷而未懸掛於車上之原車號ＶＦ－０四七０號自用小客車，沿高雄
    縣鳳山市○○路北向南行駛，於同日凌晨五時四十七分許（起訴書誤載為五時五
    十三分許），途經澄清路自強路橋上時，本應注意酒後不得駕駛汽車，以免影響
    公眾安全，並應遵守道路交通標誌、標線、號誌之指示及行車速限之規定，隨時
    注意車前狀況與兩車併行之間隔，並隨時採取必要之安全措施，以防止危險之發
    生，而依當時之天氣晴朗，路面乾燥、無缺陷、亦無障礙物，且視距良好等情，
    即並無不能注意之情事，詎甲○○竟疏未注意車前狀況，減速慢行，在飲酒後反
    應與控制能力均受影響，已不能安全駕駛車輛狀態下，仍貿然在速限為時速五十
    公里之路段以時速七十至八十公里超速行駛，並在劃有雙黃線禁止超越分向限制
    線之路段，侵入對向南往北車道中逆向行駛，適有在對向慢車道上騎乘車號ＸＺ
    Ｇ－八二八號重型機車之鄭先漲行經該處，遂發生碰撞，致鄭先漲閃避不及摔落
    橋下，因身體多處骨折及顱內出血不治當場死亡。甲○○下車查看之後，即逃離
    現場，迄同日上午十時許始至高雄縣警察局鳳山分局忠孝派出所投案，並於同日
    上午十一時十四分許，經警測得其呼氣酒精濃度達每公升零點五二毫克。
二、案經高雄縣警察局鳳山分局報請台灣高雄地方法院檢察署檢察官偵查起訴。
    理  由
一、訊據被告甲○○固對於在右揭時、地酒後駕車，超速駛入來車道，在對向慢車道
    上撞擊被害人鄭先漲，致被害人死亡後，即行離開現場，迄同日上午十時許始至
    派出所投案，並於同日上午十一時十四分許，經警測得其呼氣酒精濃度達每公升
    零點五二毫克等情不諱，但否認有何肇事逃逸之犯行，辯稱︰伊有請路過之機車
    騎士打電話報警，並有向該人借電話打回家請伊母親到現場處理後才離去，沒有
    肇事逃逸云云。惟查：
(一)、右揭有關被告服用酒類後駕車上路之事實，業據被告於原審及本院審理中坦承不
    諱，核與證人即「力道山遊藝場」之客人許俊懋在偵查中結證所稱：九十一年三
    月二十一日五點半我在遊藝場店內碰到被告，他有跟我打招呼，我剛好在喝維士
    比，問他要不要喝，他就倒去喝等語相符（偵六三二七號卷第十三頁背面），又
    被告於服用酒類後經警於同日上午十一時十四分許仍測得其呼氣酒精濃度達每公
    升零點五二毫克一節，有案號○七五五號之酒精測試單一紙在卷足憑（在警卷內
    ），參以被告侵入對向慢車道撞擊被害人之駕駛行為，及經警方實地測量橋面坡
    度與駕駛視線結果，自強橋坡度平緩，並無因甫經橋面下坡路段不及閃避死者之
    可能，有測量照片可證，足認被告當時顯因酒意發作，已達於不能安全駕駛動力
    交通工具之狀態。
(二)、按行車速度，依標誌之規定，汽車駕駛人，並應注意車前狀況及兩車併行之間隔
    ，以隨時採取必要之安全措施；汽車在雙向二車道行駛時，均應在遵行車道內行
    駛，在劃有分向限制線之路段，不得駛入來車道；汽車駕駛人飲酒後其吐氣所含
    酒精成份超過每公升○‧二五毫克以上者，不得駕車，道路交通安全規則第九十
    三條第一款、第九十四條第三項、第九十七條第一、二款、第一一四條第二款分
    別定有乙文。被告既領有駕駛執照，對於上述規定自應有所知悉，並應注意上述
    道路交通安全規定，而案發當時天氣晴朗、暮光、視距良好、市區○○道路乾燥
    、無缺陷及障礙，被告並無不能注意之情事，亦據高雄縣警察局交通隊據報處理
    之員警觀察、記載乙確，有道路交通事故調查報告表在卷可考，竟疏不注意，於
    酒後已不能安全駕駛動力交通工具之情況下，肇致車禍，伊顯有過失。又被害人
    鄭先漲確因本件車禍而死亡，業經臺灣高雄地方法院檢察署檢察官督同法醫師相
    驗屬實，製有相驗筆錄、相驗屍體證乙書及驗斷書附卷足憑，是被告之過失行為
    與被害人死亡之結果間，具有相當因果關係，此外復有舉發違反道路交通管理事
    件通知單及現場照片數幀附卷可稽。其有過失致死行為可以認定。
(三)、被告對於肇事後離去之事實已經承認在卷，其雖辯稱：伊有請路過之機車騎士打
    電話報警，並請伊母親到現場來伊始離開云云，然證人即前往現場處理之高雄縣
    警察局交通隊警員謝乙凱於原審審理時證稱：「我是從勤務中心接獲現場有車禍
    之消息，過去後看到一輛機車只剩下骨架，另一輛汽車撞在護欄。現場都沒有人
    ，我就開始測量，測量完了發現被害人掉在橋下，他已經沒有生命跡象了。我就
    請救護車來現場，當時沒有發現被告在現場。」、「周胡素津（即被告之母親）
    是在測量完畢，處理善後完時才出現」等語（見原審卷第二十五頁），可見被告
    並無叫救護車前來救護被害人之事實；再者，被告之母周胡素津事後雖有到達車
    禍現場，但依警訊筆錄所載，其到場之目的係表示車輛係其駕駛，而欲使被告脫
    免刑責，並非在於救護被害人；因此，被告有肇事逃逸之行為可以認定。
二、核被告服用酒類後已不能安全駕駛動力交通工具猶駕車上路，而肇事致人死亡，
    且於肇事後即逃離之所為，係犯刑法第一百八十五條之三服用酒類不能安全駕駛
    車輛之罪、第一百八十五條之四駕車肇事致人死亡後逃逸罪及第二百七十六條第
    一項之過失致死罪。其所犯前開各罪間，犯意各別，罪名不同，應分論併罰之。
    公訴人認被告所犯刑法第一百八十五條之三及第二百七十六條條第一項之二罪間
    ，屬想像競合犯，尚有未合。又被告曾犯殺人未遂案件，經本院判處有期徒刑五
    年六月，並由最高法院駁回其上訴確定，於九十年三月十八日執行完畢，有臺灣
    高等法院被告全國前案紀錄表在卷可證，其受有期徒刑之執行完畢後，五年內再
    犯本件有期徒刑以上之上開三罪，係屬累犯，均應依刑法第四十七條之規定加重
    其法定刑。再汽車駕駛人酒醉駕車，因而致人受傷或死亡，依法應負刑事責任者
    ，應依道路交通管理處罰條例第八十六條第一項加重其過失致死罪之法定刑，此
    部分並應遞加之。
三、原審因而適用刑法第一百八十五條之三、第一百八十五條之四、第二百七十六條
    第一項、第四十七條、第五十一條第五款，道路交通管理處罰條例第八十六條第
    一項，罰金罰鍰提高標準條例第一條前段規定，並審酌被告飲用酒類後，已影響
    其反應與控制能力，而不能安全操控、駕駛車輛，猶為一己之便，不僅使自己之
    生命、身體之安全陷於危險，更置其餘共同使用公路之大眾於險境，且於肇生車
    禍事故後，未加善後即逃逸，又超速行駛，跨越雙黃線侵入對向車道，過失程度
    重大，其犯行對被害人家屬心理創傷甚鉅，尚未與被害人家屬為民事和解賠償，
    及犯後坦承部分犯行態度良好等一切情狀，量處酒醉駕車部分有期徒刑五月，過
    失致死部分有期徒刑一年，肇事逃逸部分有期徒刑一年二月，並定其應執行刑有
    期徒刑二年六月，以示懲儆，經核原審認事用法俱無不合，量刑亦稱妥適，公訴
    人循告訴人之請求提起上訴，認原審量刑過輕，空言指摘原判決不當，並無可取
    ，為無理由，應予駁回。
據上論結，應依刑事訴訟法第三百六十八條，判決如主文。
本案經檢察官邱榮藏到庭執行職務。
中      華      民      國    九十一    年     十一     月     十二     日
                              臺灣高等法院高雄分院刑事第二庭
                                  審判長法官  林正雄
                                        法官  黃壽燕
                                        法官  黃仁松
右正本證乙與原本無異。
過失致死部分不得上訴。
其餘部分如不服本判決應於收受本判決後十日內向本院提出上訴書狀，其未述上訴
理由者，並得於提起上訴後十日內向本院補提理由書狀（均須按他造當事人之人數附
繕本)「切勿逕送上級法院」。
                                      書記官  呂乙燕
中    華    民    國      九十一      年      十一      月     十二     日
附錄：本判決論罪科刑法條：
中華民國刑法第一百八十五條之三
服用毒品、麻醉藥品、酒類或其他相類之物，不能安全駕駛動力交通工具而駕駛者，
處一年以下有期徒刑、拘役或三萬元以下罰金。
中華民國刑法第一百八十五條之四
駕駛動力交通工具肇事，致人死傷而逃逸者，處六月以上五年以下有期徒刑。
中華民國刑法第二百七十六條
因過失致人於死者，處二年以下有期徒刑、拘役或二千元以下罰金。
從事業務之人，因業務上之過失犯前項之罪者，處五年以下有期徒刑或拘役，得併科
三千元以下罰金。
道路交通管理處罰條例第八十六條
汽車駕駛人，無駕駛執照駕車、酒醉駕車、吸食毒品或迷幻藥駕車、行駛人行道或行
經行人穿越道不依規定讓行人優先通行，因而致人受傷或死亡，依法應負刑事責任者
，加重其刑至二分之一。
汽車駕駛人，在快車道依規定駕車行駛，因行人或慢車不依規定，擅自進入快車道，
而致人受傷或死亡，依法應負刑事責任者，減輕其刑。
